【裁判字號】    99,上易,1574
【裁判日期】    990907
【裁判案由】    傷害
【裁判全文】
臺灣高等法院刑事判決                99年度上易字第1574號
上  訴  人  臺灣士林地方法院檢察署檢察官
被      告  甲○○
上列上訴人因被告傷害案件，不服臺灣士林地方法院99年度易字
第116號，中華民國99年5月28日第一審判決（起訴案號：臺灣士
林地方法院檢察署98年度偵字第8884號），提起上訴，本院判決
如下：
    主  文
原判決撤銷。
甲○○共同傷害人之身體，處拘役拾日，如易科罰金，以新台
幣壹仟元折算壹日。
    事  實
一、甲○○因其姐游舒婷（業經臺灣士林地方法院檢察署檢察官
    為不起訴處分）前募款投資乙○○經營之正曄科技有限公司
    （下稱正曄公司，址設臺北縣中和市○○路○段296號7樓之3
    ），嗣後雙方發生投資糾紛，甲○○遂於民國97年5 月26日
    ，帶同王弘毅及其他年籍姓名不詳之成年男子共約7 人，至
    正曄公司上開設立地址欲向乙○○催討並協商債務問題，嗣
    因乙○○無法提出履行債務之擔保，甲○○竟與其中3 名不
    詳姓名成年男子基於共同傷害之犯意聯絡，推由該3 名不詳
    姓名男子（未經起訴）持菸灰缸毆打乙○○之臉部及手臂，
    致乙○○受有嘴上唇裂傷10X0.5公分、鼻孔內下方出血傷口
    0.5X 0.5公分、右上臂瘀血傷5X2及3X1公分兩條等傷害。
二、案經乙○○告訴及臺北市政府警察局士林分局報告臺灣士林
    地方法院檢察署檢察官偵查起訴。
    理  由
一、證據能力部分：
  (一)證人乙○○、游舒婷於警詢時之陳述，屬傳聞證據，被告及
    檢察官明知，但於準備程序及審判期日中均表示無意見，且
    迄言詞辯論終結亦未聲明異議，本院審酌上開證據資料製作
    時之情況，尚無違法不當及證明力明顯過低之瑕疵，認為以
    之作為證據應屬適當，爰依刑事訴訟法第159條之5規定，認
    定前揭供述均有證據能力。
  (二)證人范語潔、王弘毅、林依霖、許育萍於偵查中具結後向檢
    察官所為之陳述，雖屬傳聞證據，惟王弘毅業於原審經被告
    行交互詰問，被告及檢察官對范語潔、林依霖、許育萍之證
    述亦不爭執其證據能力，且均查無顯不可信之情況，依刑事
    訴訟法第159條之1第2項、第159條之5規定，自有證據能力
    。
  (三)本院下列所引用卷內之文書證據及物證，並無證據證明係公
    務員違背法定程序所取得，檢察官、被告於本院亦均未主張
    排除下列文書證據及物證之證據能力，且迄本院言詞辯論終
    結前均未表示異議，本院審酌前揭文書證據及物證並非公務
    員違背法定程序所取得，亦無刑事訴訟法第159條之4顯有不
    可信之情況，故下列文書及物證應均有證據能力。
二、訊據被告甲○○固不否認於上揭時間與王弘毅及其他年籍姓
    名不詳之成年男子共約7 人至告訴人乙○○所經營之正曄公
    司向告訴人催討債款情事，惟矢口否認有何共同傷害告訴人
    犯行，辯稱：案發當天一同至正曄公司的六、七人都是挹資
    正曄公司之投資人，其中有伊姊姊找來投資的王弘毅，也有
    伊找來投資的黃品達（年籍不詳），另外還有黃品達自行找
    來投資的人，伊並不認識他們，大家約在正曄公司樓下咖啡
    廳集合，前揭投資人一直問伊說投資的錢怎麼要回來，伊本
    來跟告訴人約在正曄公司樓下咖啡廳，伊到樓下時打電話給
    告訴人，告訴人說要其等上去正曄公司談，其等抵達後與告
    訴人協商之主要目的是要告訴人提出如何處理其等投資的錢
    ，後來沒有協商成功，在告訴人辦公室內伊並沒有跟告訴人
    發生很大的爭執，伊不知道告訴人是怎樣受傷的，也沒有看
    到有誰打告訴人，伊跟王弘毅中途有離開出去買東西吃，伊
    並沒有看到告訴人受傷，後來告訴人打電話報警，約晚上 8
    、9 時許警察來了就把其等趕走，伊就離開了，並未教唆他
    人毆打告訴人云云。經查：
  (一)被告為其姐游舒婷與告訴人乙○○間之投資糾紛，而於97年
    5月26日帶同其他6名成年男子，共同前往正曄公司與告訴人
    商談解決之道，告訴人嗣後遭其中非被告之其他3 名男子持
    煙灰缸毆打致受有嘴上唇裂傷10X0.5公分、鼻孔內下方出血
    傷口0.5X0.5公分、右上臂瘀血傷5X2及3X 1公分兩條等傷害
    ，此為被告所未予爭執，核與證人乙○○於原審審理時證述
    相符（見原審易字卷第37至46頁），復有診斷證明書、臺北
    縣政府警察局中和分局積穗派出所受理刑事案件報案三聯單
    影本各1 紙、現場錄影翻拍畫面10張可憑（見偵查他字卷第
    31至32頁、第60至69頁參照），堪認與事實相符。
  (二)證人乙○○雖於原審證稱：當天被告有離開現場，伊被打時
    沒有印象當時被告是否在場等語（見原審卷第39至42頁），
    證人王弘毅亦於原審證稱：在與告訴人談判過程中有與被告
    出去買飲料等語（見原審卷第35頁），雖可證明被告於當日
    並未親自出手毆打告訴人及被告與王弘毅於是日曾短暫離開
    正曄公司之事實，然依卷附大樓監視影像翻拍照片所示（見
    偵他卷第60至63頁），當日該不詳姓名男子數人係與被告一
    同到達正曄公司，顯然事先與被告互相約定共同前往向告訴
    人催討債款甚明。再依證人乙○○所證：當天到場之人除被
    告外，其他人均不認識，亦未投資正曄公司，之前所簽之本
    票是交給被告之姊游舒婷，並非交給被告等語（見原審卷第
    38、39頁），此有被告所提告訴人前所簽發之支票受款人除
    少部分為「林梅菊」外，大多記載為「游舒婷」（見偵他卷
    第35至46頁），亦可證明。被告雖辯稱上開不詳姓名男子亦
    係投資人，但被告復稱不知渠等真實姓名、年籍，亦未能舉
    出該等不詳姓名男子實際投資之金額，是其所辯是否屬實，
    已非無疑。
  (三)按以自己共同犯罪之意思，參與實施犯罪構成要件以外之行
    為，或以自己共同犯罪之意思，事先同謀，而由其中一部分
    人實施犯罪之行為者，均為共同正犯，此有大法官會議釋字
    第109 號解釋足資參照。本件雖無證據足證被告自己有下手
    毆打告訴人之犯行，然依證人范語潔於偵查中所證：97年 5
    月26日當天伊在下午4 點多到正曄公司，先去找告訴人，告
    訴人說游舒婷會過來，後來5 點多時被告帶一群人到正曄公
    司，與告訴人討論債權問題，被告帶來的人講話比較衝，後
    來被告及他帶來的人有幾個人一起帶告訴人進去另一間辦公
    室，在裡面有爭執，伊聽到講話聲、東西掉下來的聲音，告
    訴人說「不要動手、不要打我」。被告帶來的人中的一人，
    把飲水機的電線扯掉，拿進辦公室，後來告訴人出來時，他
    的嘴角及鼻子就流血了等語（見99年度偵續字第79號卷第18
    至19頁）。本件出手毆打告訴人之不詳姓名男子3 人既係由
    被告帶同前往告訴人公司，共同對告訴人催討欠債，然並無
    證據足證該不詳姓名男子對告訴人有何債權存在，足徵該不
    詳姓名男子係由被告帶領，被告與該不詳姓名男子以毆打告
    訴人之方式迫使告訴人還款一節，自有共同之犯意聯絡存在
    甚明。此由被告自承其與王弘毅短暫離開正曄公司後，復返
    回上址，直至員警到場後始離去等情，亦足證明。被告所辯
    未教唆或與該不詳姓名男子共同傷害告訴人云云，顯屬矮卸
    之詞，不足採信。
  (四)綜上所述，被告傷害犯行事證明確，堪予認定。
三、核被告所為，係犯刑法第277條第1項之普通傷害罪。被告與
    該不詳姓名男子3 人間有犯意聯絡及行為分擔，均為共同正
    犯。起訴書雖認被告所為係犯教唆傷害罪，然被告與該不詳
    姓名男子間既有共同傷害之犯意聯絡，自應負共同正犯之責
    ，附此敘明。
四、原審誤為被告無罪之判決，自有未當。檢察官執此提起上訴
    ，請求撤銷原判決，為有理由，自應由本院將原判決撤銷改
    判。爰審酌被告前無犯罪紀錄，品性尚佳，其為其姊向告訴
    人索討欠款未果，竟邀同該不詳姓名男子3 人共同毆打告訴
    人成傷，所為顯不足取，告訴人受傷之程度及被告於犯後並
    未賠償告訴人之損害等一切情狀，量處拘役30日，並諭知易
    科罰金之折算標準。
五、臺灣士林地方法院檢察署99年度偵續字第228 號移送併辦意
    旨略以：被告甲○○於97年5月26日下午5時20分許，夥同王
    弘毅及真實姓名年籍不詳之成年男子等7 人，前往臺北縣中
    和市○○路○段296號7樓之3之正曄公司向乙○○催討債務未
    果，竟基於教唆妨害自由之犯意，唆使其中2 名真實姓名年
    籍不詳之成年男子看住正曄公司大門，並將乙○○帶入辦公
    室內，要求乙○○提供擔保品或保證人未果，竟教唆其中 3
    名真實姓名年籍不詳之成年男子持菸灰缸毆打乙○○之臉部
    及手臂，致乙○○受有嘴上唇裂傷、鼻孔內下方出血、右上
    臂瘀血2 條等傷害，被告甲○○並與到場之真實姓名年籍不
    詳之成年男子共同以此強暴之方式，限制乙○○離去，剝奪
    甲○○之行動自由達4、5小時之久。嗣於同日夜間10時許，
    因正曄公司業務經理許育萍通知乙○○之妻報警到場處理，
    乙○○始與員警一同離去。因認被告甲○○涉有刑法第29條
    第1項、第302條第1 項之教唆剝奪他人行動自由罪嫌及同法
    第29條第1項、第304條第1 項之教唆強制罪嫌，且被告上揭
    所犯傷害罪與其於同日對告訴人乙○○另犯之教唆剝奪他人
    行動自由罪嫌及教唆強制罪嫌屬想像競合犯裁判上一罪云云
    ，然依證人乙○○於原審所證，被告帶去之人其中一人要伊
    提供住家的住址，伊提供住址、電話之後，他們去查證，之
    後就對伊拳打腳踢（見原審卷第40頁），足徵被告所犯傷害
    罪與上開移送併辦部分為各自獨立之行為，尚難認有想像競
    合犯裁判上一罪關係，此部分應退由檢察官另行偵辦，附此
    敘明。
據上論斷，應依刑事訴訟法第369條第1項前段、第364條、第299
條第1項前段，刑法第28條、第277條第1項、第41條第1項前段，
刑法施行法第1之1條第1項前段、第2項，判決如主文。
本案經檢察官劉靜婉到庭執行職務。
中    華    民    國    99    年    9     月    7     日
                  刑事第二十一庭審判長法  官  蔡聰明
                                      法  官  楊力進
                                      法  官  許永煌
以上正本證明與原本無異。
不得上訴。
                                      書記官  林吟玲
中    華    民    國    99    年    9     月    7     日
附錄：本案論罪科刑法條全文。
刑法第277條
傷害人之身體或健康者，處三年以下有期徒刑、拘役或一千元以
下罰金。
犯前項之罪因而致人於死者，處無期徒刑或七年以上有期徒刑；
致重傷者，處三年以上十年以下有期徒刑。

司法院資訊處製作；財團法人民間司法改革基金會備份。
